【裁判字號】    99,聲再,7
【裁判日期】    990416
【裁判案由】    聲請再審
【裁判全文】
臺灣板橋地方法院刑事裁定               99年度聲再字第7號
聲  請  人  甲○○
即受判決人
上列聲請人即受判決人因幫助詐欺案件，對於本院中華民國98年
12 月31日98年度簡上字第1277號確定判決（聲請簡易判決處刑
案號：臺灣板橋地方法院檢察署98年度偵字第14197號），聲請
再審，本院裁定如下：
    主  文
再審之聲請駁回。
    理  由
一、再審聲請意旨略以：(一)、有證明掛失玉山銀行樹林分行送至
    桃園分行；(二)、頂埔分局、板橋分局、大觀分局、信義分局
    警察全無義務自己所為之話云云。
二、按有罪之判決確定後，因發現確實之新證據，足認受有罪判
    決之人應受無罪、免訴、免刑或輕於原判決所認罪名之判決
    者，為受判決人之利益，得聲請再審，刑事訴訟法第420 條
    第1項第6款定有明文。又所謂發見確實之新證據，係指該證
    據於事實審法院判決前已經存在，為法院、當事人所不知，
    不及調查斟酌，至其後始行發見，且就證據本身形式上觀察
    ，固不以絕對不須經過調查程序為條件，但必須顯然可認為
    足以動搖原有罪確定判決，而為受判決人無罪、免訴、免刑
    或輕於原判決所認罪名之判決者為限。故受理聲請再審之最
    後事實審法院，應就聲請再審理由之所謂「新證據」，是否
    具備事實審判決前已經存在，為法院、當事人所不知，事後
    方行發見之「嶄新性」，及顯然可認足以動搖原有罪確定判
    決，應為無罪、免訴、免刑或輕於原判決罪名之「顯然性」
    二要件，加以審查，為判斷應否准予開始再審之準據（最高
    法院28年抗字8號判例、最高法院93年度臺抗字第98號判決
    意旨參照）。
三、經查：
(一)、本件聲請人所涉幫助詐欺案件，業經本院於民國98年7 月21
    日以98年度簡字第4649號判決判處有期徒刑3 月，如易科罰
    金，以新臺幣( 下同)1,000元折算1 日，復聲請人提起上訴
    後，復經本院於98年12月31日以98年度簡上字第1277號判決
    駁回上訴而確定等情，業經本院調閱該案號卷宗核閱屬實。
(二)、而聲請人雖於聲請狀內檢附玉山商業銀行( 下稱玉山銀行)
    樹林分行於98年5 月10日所寄送予聲請人之現金袋1 紙，欲
    證明其確曾前往玉山銀行辦理掛失云云。然該現金袋在前案
    事實審判決前業已存在，且為聲請人所知悉，故已不具備「
    嶄新性」之要件；且經本院就該紙現金袋是否確由玉山銀行
    樹林分行寄送予聲請人？及該現金袋與聲請人掛失帳戶有何
    關係乙節函詢該行結果，經該行函覆以：「該現金袋係97
    年9 月8 日聲請人至玉山銀行樹林分行表示辦理印鑑變更、
    存摺補發事宜，因印鑑變更須由原開戶行進行變更，故先請
    聲請人填妥申請書並收取印鑑變更、補發存摺手續費共200
    元後，於同日下午將相關文件送交至聲請人原開戶之桃園八
    德分行，嗣經桃園八德分行向財團法人金融聯合徵信中心查
    詢，得知聲請人之帳戶已於97年9 月7 日由該行個人金融事
    業處服務部存匯中心通報為警示帳戶，故無法進行事故處理
    ，並將相關文件及現金200 元送回樹林分行，再由樹林分行
    將手續費即現金200 元以現金袋方式退還聲請人」，有玉山
    銀行樹林分行99年3 月29日玉山樹林字第0990322003號函、
    玉山銀行存戶事故查詢各1 份在卷可參。惟酌以聲請人於前
    案審理時既供稱：「該帳戶之金融卡、存摺，係於97年8 月
    底帶出門辦國泰世銀行保險轉帳時遺失的」云云( 見原審98
    年12月2 日審判筆錄第5 、6 頁) ，則何以聲請人遲至97年
    9 月8 日，亦即該案被害人已受騙而匯款至聲請人帳戶，並
    報警而於97年9 月7 日將該帳戶列為警示帳戶後，始前往銀
    行辦理印鑑變更、補發存摺手續？況依聲請人前揭所供承之
    情節，其並未將印鑑帶出門，又何需臨櫃為印鑑變更手續？
    而按一般社會生活經驗，銀行存摺、提款卡、提款密碼乃係
    個人理財之重要工具，當會妥善保管，若係遭竊或遺失，為
    免遭受財物損失或帳戶遭人為不法之利用，衡情應會立即向
    銀行掛失且報警處理，惟聲請人發現有異後，竟未立即以電
    話向上開帳戶銀行先行辦理金融卡掛失手續，顯與常情相悖
    ，足徵聲請人辯稱該帳戶係遺失云云，不足為採，故縱然聲
    請人曾於97年9 月8 日曾前往銀行辦理印鑑變更、存摺補發
    程序，惟在形式此事實亦不具明顯足以動搖原有罪確定判決
    之「顯然性」。
(三)、至聲請人另以其有至板橋分局、大觀分局、信義分局報案但
    警局全無受理云云，然其所辯上情，經原審法院予以調查結
    果，認被告並未曾向該等警局報案，並有臺北縣政府警察局
    板橋分局信義派出所98年11月27日之報告書、98年11月23
    日北縣警板刑字第0980047745號函附於原審卷可稽( 見本院
    98年度簡上字第1277號卷第30至33頁) ，故上揭理由既經原
    審法院予以審酌，實難認其具有新證據所需具備之「嶄新性
    」及顯然可認足以動搖原有罪確定判決之「顯然性」二要件
    。至聲請意旨另指稱伊有至「頂埔分局」報案乙節，惟聲請
    人於前案審理時業已供承：「我去土城交流道的某一家派出
    所報案，沒有報案三聯單，因為警察不接受我的報案，警察
    說我住在別的地方」等語( 同上卷第21至22頁) ，是以顯然
    聲請人並未於該派出所完成報案手續，且此事實亦屬在事實
    審判決前即為法院及聲請人所知悉，因此亦不具備新證據所
    需具備之「嶄新性」要件。
四、綜上所述，本件聲請人據以聲請再審之理由，既不具備新證
    據所需之「嶄新性」及「顯然性」二要件，即與刑事訴訟法
    第420條第1項第6款關於「確實之新證據」規定要件不符，
    揆諸前揭說明，本件再審之聲請為無理由，應予駁回，爰依
    刑事訴訟法第434條第1項，裁定如主文。
中    華    民    國    99    年    4     月    16    日
                  刑事第十四庭  審判長法  官  林淑婷
                                      法  官  饒金鳳
                                      法  官  陳昭筠
上列正本證明與原本無異。
如不服本裁定，應於裁定送達後五日內敘明抗告理由，向本院提
出抗告狀。
                                      書記官  黃文儀
中    華    民    國    99    年    4     月    20    日

司法院資訊處製作；財團法人民間司法改革基金會備份。
